【裁判字號】    96,易,1699
【裁判日期】    970116
【裁判案由】    詐欺
【裁判全文】
臺灣彰化地方法院刑事判決              96年度易字第1699號
公  訴  人  台灣彰化地方法院檢察署檢察官
被      告  甲○○
                    （現於台灣台北監獄執行中）
上列被告因詐欺案件，經檢察官提起公訴（96年度偵緝字第622
號），本院判決如下：
    主  文
甲○○幫助意圖為自己不法之所有，以詐術使人將本人之物交付
，處有期徒刑陸月，減為有期徒刑參月，如易科罰金，以新台幣
壹仟元折算壹日。
    事  實
一、甲○○依一般社會生活之通常經驗，能預見金融機構帳戶係
    個人理財之重要工具，係個人財產、信用之表徵，而交付金
    融機構帳戶之存摺及提款卡予姓名、年籍不詳之他人使用，
    將可能被該人或其所屬之犯罪集團用於掩飾身份、避免警方
    查緝，以及便利實施財產犯罪，惟仍基於幫助詐欺取財之不
    確定故意，於民國95年12月間，在台北縣三重市附近工地，
    將自己所有之國泰世華銀行古亭分行帳號000000000000號帳
    戶（下稱本件帳戶）之存摺、提款卡、印鑑等物交付予真實
    姓名、年籍不詳自稱「黃先生」成年男子，並告知密碼。嗣
    於95年12月13日9時許，詐騙集團成員在奇摩拍賣網站上虛
    偽刊登不實之PDA手機廣告，並以何財福（由檢察官另案通
    緝中）所提供之0000000000行動電話號碼做為聯絡工具，適
    有乙○○上網欲購買PDA手機，因此陷於錯誤而與詐騙集團
    成員聯絡，並在彰化市仔尾郵局匯款新台幣（下同）1萬2千
    元至本件帳戶，詐騙集團成員旋即提領一空。嗣乙○○發覺
    受騙，報警循線查獲。
二、案經乙○○訴由彰化縣警察局彰化分局移送台灣彰化地方法
    院檢察署檢察官偵查起訴。
    理  由
一、按被告以外之人於審判外之言詞或書面陳述，除法律有規定
    者外，不得作為證據。被告以外之人於偵查中向檢察官所為
    之陳述，除顯有不可信之情況者外，得為證據。被告以外之
    人於審判外之陳述，雖不符前4條之規定，而經當事人於審
    判程序同意作為證據，法院審酌該言詞陳述或書面陳述作成
    時之情況，認為適當者，亦得為證據。當事人、代理人或辯
    護人於法院調查證據時，知有第159條第1項不得為證據之情
    形，而未於言詞辯論終結前聲明異議者，視為有前項之同意
    。刑事訴訟法第159條第1項、第159條之1第2項、第159條之
    5分別定有明文。證人乙○○於警詢中之陳述，雖屬被告以
    外之人於審判外之言詞陳述，然因被告未於言詞辯論終結前
    聲明異議，本院復審酌該言詞陳述係由證人出於自由意識而
    陳述，並無非法取證之情況，依刑事訴訟法第159條之5之規
    定，認上開證人於警詢之陳述，得採為認定本件犯罪事實所
    憑之證據。另證人乙○○於偵查中向檢察官所為證述，雖係
    被告以外之人於審判外之言詞陳述，為傳聞證據，然其於偵
    查中向檢察官所為證述，業經具結，且本院審酌該言詞陳述
    係出於證人自由意識下所為之陳述，其於偵查中之證詞，亦
    無顯有不可信之情況，依刑事訴訟法第159條之1第2項規定
    ，得採為認定本件犯罪事實所憑之證據，合先敘明。
二、訊據被告甲○○固坦承有將上開帳戶存摺、印章、提款卡交
    予「黃進財」並告知密碼之事實，惟矢口否認有何幫助詐欺
    取財之犯行，辯稱：伊是要辦現金卡，「黃進財」係伊臨時
    工工地之同事云云。惟查：
（一）被告於偵查中供稱：「去年我在工地打臨時工，委託同事
      幫我辦理國泰世華的現金卡，在三重市交給一位黃先生。
      」、「工地是領現金的。」、「他說要幫我辦薪水轉帳。
      」、「我不知道辦理薪水轉帳跟辦現金卡有什麼關係。」
      等語（96年10月31日偵查筆錄，96年度偵緝字第622號卷
      第23頁），則被告連黃先生姓名為何亦不知悉，惟於本院
      準備程序中供稱：「我認識黃先生2、3個月，他叫黃進財
      。」（本院96年12月18日準備程序筆錄），再於審理時供
      稱：黃進財稱要作假的薪資轉帳，才能辦現金卡等語（本
      院97年1月11日審判筆錄），則其所供情節，前後不符，
      未能遽以採信。
（二）被告曾辦理過銀行現金卡，係銀行人員到工廠來辦理一情
      ，業據被告坦承在卷（本院卷96年12月18日準備程序筆錄
      ），則被告當知辦理現金卡之手續及方式，並不需要交付
      帳戶，豈會委託素不熟識又非銀行從業人員之黃進財辦理
      ，復交付帳戶。況被告稱黃進財係工地同事，惟又稱交付
      本件帳戶存摺等物後即找不到黃進財其人，亦聯絡不到伊
      ，黃進財之聯絡電話伊已忘記，直至伊96年10月12日緝獲
      入監執行前都找不到黃進財云云。然被告既交付本件帳戶
      之存摺等物，欲辦理現金卡，當有借款之需，則被告當急
      欲聯絡黃進財，然被告連黃進財之聯絡電話亦稱忘記，空
      言辯解伊係委託黃進財辦理現金卡云云，所辯尚難採信。
（三）本件帳戶於94年8月29日後即未再使用，被告於時隔1年餘
      即95年5月10日申請存摺、印鑑掛失，復於95年5月12日提
      領1,800元，則本件帳戶內僅餘67元，而被告於提領上開
      金額後均未使用本件帳戶，有國泰世華商業銀行96年1月
      10日函暨本件帳戶往來交易明細資料、報失資料（96年度
      偵字第7324號卷第11頁）在卷可參，足見本件帳戶自95
      年間之後，被告均無實際使用，且被告供稱其另有一國泰
      世華銀行之帳戶（96年10月31日偵查筆錄，96年度偵緝字
      第622號卷第23頁），是被告當為提領前開1,800元之存款
      而於95年5月10日掛失本件帳戶存摺、印鑑。被告提領完
      上開1,800元之存款後，本件帳戶僅餘67元，被告即將本
      件帳戶存摺、印鑑、提款卡交付他人，並告知密碼，其意
      在提供帳戶供不熟識之人使用一節，已甚明確。
（四）按金融存款帳戶，事關存戶個人財產權益之保障，與存戶
      之印鑑章、金融卡結合，其專屬性、私密性更高，除非本
      人或與本人具密切之關係者，難認有何理由可自由流通使
      用該存摺、印章、金融卡，一般人亦均有應妥為保管存摺
      、金融卡，以防止被他人冒用之認識，縱有特殊情況偶有
      將存摺、金融卡交付他人之需，亦必深入瞭解其用途後並
      具有一定信賴基礎再行提供，恆係吾人日常生活經驗與事
      理；且金融帳戶為個人理財之工具，申請開設金融帳戶並
      無任何特殊限制，一般人皆能以存入最低開戶金額之方式
      申請開戶，亦可在不同之金融機構申請多數存款帳戶使用
      ，並無何困難，此乃眾所週知之事實，則依一般人之社會
      生活經驗，苟見非親非故之人不以自己名義申請開戶，反
      而向他人蒐集金融機構帳戶供己使用，衡情當知悉蒐集金
      融帳戶者係將所蒐集之帳戶用於從事財產犯罪，避免揭露
      自己身分。
（五）本件帳戶遭姓名不詳之成年人使用供作詐騙他人款項之出
      入帳戶，業據證人乙○○於警詢時證述綦詳，復有本件帳
      戶往來交易資料在卷可參，是被害人乙○○確有遭人詐騙
      等情，可資認定。本件事證已臻明確，被告犯行足堪認定
      。
三、核被告所為，係犯刑法第339條第1項、刑法第30條第1項前
    段之幫助詐欺取財罪。被告以幫助他人犯罪之不確定故意，
    而參與實施詐欺取財罪犯罪構成要件以外之行為，為幫助犯
    ，應按正犯之刑減輕其刑。爰審酌被告助長社會詐騙犯罪風
    氣，導致詐騙集團難以查獲，且其前有違反稅捐稽徵法之前
    科，經法院判處有期徒刑1年確定，素行非佳，犯後矢口否
    認犯行，顯無悔意，惟本件被害人所受損害之金額尚非高額
    等一切情狀，量處如主文所示之刑。又被告所犯之罪，合於
    中華民國九十六年罪犯減刑條例第2條第1項第3款規定，應
    予減刑，爰依該條例第7條第1項減為如主文所示之刑，並諭
    知易科罰金之折算標準。
據上論斷，應依刑事訴訟法第299條第1項前段，刑法第30條第1
項前段、第2項、第339條第1項、第41條第1項前段，中華民國九
十六年罪犯減刑條例第2條第1項第3款、第7條、第9條，刑法施
行法第1條之1，判決如主文。
本案經檢察官蔡明達到庭執行職務
中    華    民    國    97    年    1     月    16    日
                  刑事第六庭    審判長法官  王義閔
                                法      官  鄭舜元
                                法      官  林欣苑
以上正本證明與原本無異。
如不服本判決，應於判決送達後10日內，向本院提出上訴書狀，
上訴書狀應「敘述具體上訴理由」，並按他造當事人之人數附繕
本。「切勿逕送上級法院」。
中    華    民    國    97    年    1     月    16    日
                                書  記  官  楊筱惠


司法院資訊處製作；財團法人民間司法改革基金會備份。
